【裁判字號】    97,撤緩,30
【裁判日期】    970930
【裁判案由】    聲請撤銷緩刑
【裁判全文】
臺灣苗栗地方法院刑事裁定              97年度撤緩字第30號
聲  請  人  臺灣苗栗地方法院檢察署檢察官
受  刑  人  甲○○
                    國民身分證.
                    5號
上列受刑人因違反槍砲彈藥刀械管制條例案件，經檢察官聲請撤
銷緩刑（97年度執聲字第404 號），本院裁定如下：
    主    文
聲請駁回。
    理    由
一、聲請意旨略稱：受刑人因違反槍砲彈藥刀械管制條例案件，
    前經本院於民國94年2 月17日以93年度重訴字第5 號（聲請
    書誤載為93年度重字第5 號）刑事判決判處有期徒刑1 年6
    月，緩刑4 年，並於同年3 月4 日確定在案。乃於緩刑期間
    內即95年9 月12日更犯重利罪，經臺灣板橋地方法院於97年
    5 月2 日以96年度訴字第3798號判處有期徒刑1 月15日，於
    97年5 月31日確定，核受刑人所為，已合於刑法第75條之1
    第1 項第2 款之規定，爰依刑事訴訟法第476 條之規定聲請
    撤銷上開緩刑宣告等語。
二、按刑法於94年2 月2 日修正公布，並於95年7 月1 日施行。
    而關於緩刑之撤銷，修正前刑法第75條規定：「受緩刑之宣
    告而有左列情形之一者，撤銷其宣告：一、緩刑期內更犯罪
    ，受有期徒刑以上刑之宣告者。二、緩刑前犯他罪，而在緩
    刑期內受有期徒刑以上刑之宣告者。因過失犯罪者，不適用
    前項之規定。」修正後刑法第75條則規定：「受緩刑之宣告
    ，而有下列情形之一者，撤銷其宣告：一、緩刑期內因故意
    犯他罪，而在緩刑期內受不得易科罰金之有期徒刑以上刑之
    宣告確定者。二、緩刑前因故意犯他罪，而在緩刑期內受不
    得易科罰金之有期徒刑以上刑之宣告確定者。前項撤銷之聲
    請，於判決確定後6 月以內為之。」另增訂刑法第75條之1
    ，規定：「受緩刑之宣告而有下列情形之一，足認原宣告之
    緩刑難收其預期效果，而有執行刑罰之必要者，得撤銷其宣
    告：一、緩刑前因故意犯他罪，而在緩刑期內受得易科罰金
    之有期徒刑、拘役或罰金之宣告確定者。二、緩刑期內因故
    意犯他罪，而在緩刑期內受得易科罰金之有期徒刑、拘役或
    罰金之宣告確定者。三、緩刑期內因過失更犯罪，而在緩刑
    期內受有期徒刑之宣告確定者。四、違反第74條第2 項第1
    款至第2 款所定負擔情節重大者。前條第2 項之規定，於前
    項第1 款至第3 款情形亦適用之。」於94年1 月7 日刑法修
    正施行前，受緩刑之宣告，94年1 月7 日修正刑法施行後，
    仍在緩刑期內者，適用94年1 月7 日修正施行之刑法第75條
    、第75條之1 及第76條規定，刑法施行法第6 條之1 定有明
    文。從而，本件係依舊法宣告緩刑，迄新法施行後仍在緩刑
    期內，即應適用修正後刑法第75條及第75條之1 為緩刑之撤
    銷，合先敘明。
三、刑法第75條之1 第1 項之立法意旨略以：關於緩刑之撤銷，
    現行法第75條第1 項固已設有兩款應撤銷緩刑之原因；至得
    撤銷緩刑之原因，則僅於保安處分章內第93條第3 項與撤銷
    假釋合併加以規定，體例上不相連貫，實用上亦欠彈性。外
    國立法例，德國現行刑法第56條及奧地利現行刑法第53條，
    均有「撤銷」與「得撤銷」兩種原因，爰參酌上開立法例增
    訂本條，於第一項分設四款裁量撤銷之原因，其理由如次：
    (一)現行關於緩刑前或緩刑期間故意犯他罪，而在緩刑期內受
    得易科罰金之有期徒刑之宣告者，列為應撤銷緩刑之事由，
    因認過於嚴苛，而排除第75條應撤銷緩刑之事由，移列至得
    撤銷緩刑事由，俾使法官依被告再犯情節，而裁量是否撤銷
    先前緩刑之宣告；其次，如有前開事由，但判決宣告拘役、
    罰金時，可見行為人仍未見悔悟，有列為得撤銷緩刑之事由
    ，以資彈性適用，爰於第1 項第1 款、第2 款增訂之。又本
    條採用裁量撤銷主義，賦與法院撤銷與否之權限，特於第1
    項規定實質要件為「足認原宣告之緩刑難收其預期效果，而
    有執行刑罰之必要」，供作審認之標準。亦即有此情形，法
    官應審酌「足認原宣告之緩刑難收其預期效果，而有執行刑
    罰之必要」作為得否撤銷援刑之標準，並非如刑法第75條所
    定，若符合第1 項所定2 款情形，勿庸審酌其他要件，即應
    撤銷緩刑之宣告。
四、本件受刑人前受緩刑宣告之案件係違反槍砲彈藥刀械管制條
    例案件，經本院判處有期徒刑1 年6 月，併科罰金新臺幣6
    萬元，罰金如易服勞役，以新臺幣900 元即銀元300 元折算
    1 日，緩刑4 年，緩刑期內付保護管束，並於94年3 月4 日
    確定在案，嗣於緩刑期間，則因重利案件，經臺灣板橋地方
    法院判處有期徒刑3 月，如易科罰金，以新臺幣2,000 元折
    算1 日，減為有期徒刑1 月又15日，如易科罰金，以新臺幣
    2,000 元折算1 日，此有上開刑事判決書2 份在卷足參，並
    經本院依職權調閱上開2 案卷宗核閱無訛。衡諸受刑人所犯
    上開2 案件之犯罪型態、原因、社會危害程度殊異，且後案
    經法院斟酌情節後亦僅宣告有期徒刑3 月，減為有期徒刑1
    月又15日之易刑處分刑，顯見受刑人後案之犯罪情節尚非重
    大。又聲請人對於受刑人有如何符合「足認原宣告緩刑難收
    期預期效果，而有執行刑罰之必要」等實質要件，並未提出
    受刑人因上開判決書決書以外之其他證據予以自由證明，苟
    得僅依該判決書即可為上開推論，則刑法第75條及第75條之
    1 即無區分之必要，只要受刑人於緩刑前或緩刑內更犯罪，
    一律得撤銷緩刑，則前開立法本旨將意義盡失，亦與緩刑之
    目的乃避免短期自由刑之弊，並給予受刑人自新機會未盡相
    符。是聲請人之聲請，非有理由，應予駁回。
五、依刑事訴訟法第220 條、第476 條，裁定如主文。
中    華    民    國    97    年    9     月    30    日
                  刑事第一庭  法  官  林卉聆
以上正本證明與原本無異
如不服本裁定應於送達後5 日內向本院提出抗告狀
                              書記官  楊慧萍
中    華    民    國    97    年    9     月    30    日


司法院資訊處製作；財團法人民間司法改革基金會備份。
